臺灣臺中地方法院民事判決
                                    110年度豐簡字第868號
原      告  可琁有限公司


兼  上一人 
法定代理人  陳曉鈞  
原      告  曾柏綱  
上  三  人
訴訟代理人  洪家駿律師
            許立功律師
            吳秉翰律師  
複代理人    劉旻翰律師
被      告  楊基本  
訴訟代理人  韓國銓律師
複代理人    何宛屏律師
上列當事人間請求確認本票債權不存在事件，本院於民國111年6
月22日言詞辯論終結，判決如下：
    主      文
原告之訴駁回。
訴訟費用由原告負擔。
    事實及理由
一、原告主張：
  ㈠原告陳曉鈞、曾柏綱為夫妻關係，共同經營原告可琁有限公
    司（下稱可琁公司）。原告可琁公司與訴外人瑞信五金（河
    源）有限公司（下稱瑞信公司）於民國109年6月20日簽訂原
    證1之買賣契約，約定買賣標的為14台IMA-650五軸加工中心
    機，預定交貨出口時間，其中6台是109年7月14日、其中8台
    是109年8月11日。原告可琁公司就上開14台五軸中心機，係
    委請訴外人鐿鑫精密工業有限公司（下稱鐿鑫公司）生產。
    因鐿鑫公司資金調度及營運不善，無法順利生產約定機台，
    故原告可琁公司乃與瑞信公司變更契約內容，買賣標的由14
    台IMA-650，變更為QMP-30A、11台，VMX-1020A、1台；總價
    金一樣美金181萬8,740元；預定交貨出口日期由109年7、8
    月間，變更為110年8、9月間；付款方式由無借款充抵部分
    價金，變更為以被告對原告如被證2之新臺幣（下同）1,900
    萬元借款債權，抵扣瑞信公司應給付可琁公司其中37.3％價
    金債務即美金67萬8,571元。原告可琁公司與瑞信公司就變
    更契約內容商妥後，原告可琁公司為履行與瑞信公司變更後
    之契約內容，可琁公司於110年3月19日與訴外人友嘉實業股
    份有限公司（下稱友嘉公司）簽訂原證12之契約，委請友嘉
    公司生產變更後契約之標的。
　㈡原告所簽發交付被告之如附表所示本票2紙（下稱系爭本票）
    ，係擔保被告對原告之1,900萬元借款債權。而被告為瑞信
    公司實際負責人，被告已同意上開1,900萬元債權用於扣抵
    瑞信公司應給付原告可璇公司之買賣價金債務。因此，上開
    借款債權已因扣抵而消滅。故系爭本票債權因所擔保之原因
    借款債務消滅而不存在。並聲明：確認被告所持系爭本票債
    權不存在。
二、被告則以：
  ㈠瑞信公司與原告可琁公司並無變更契約內容之協議。原告可
    琁公司向友嘉公司採購之12台三軸中心機，價值僅1,452萬
    元，與系爭合約之14台五軸中心機總價金美金181萬8,740元
    (約新臺幣5千多萬元)，相差甚鉅，並非等值商品，瑞信公
    司豈有可能答應。原告可琁公司與瑞信公司於110年間，並
    未達成將原契約約定內容之「買賣標的」即總計14台之IMA-
    650中心機，變更為QMP-30A中心機11台，VMX-1020A中心機1
    台之合意共識，亦無因此變更交貨日期及付款方式。原告可
    琁公司與瑞信公司間並無達成變更契約內容之共識，自無所
    謂變更後之契約存在。
　㈡原告可琁公司不得對瑞信公司主張依變更後之契約請求契約
    出機款債權。被告亦未同意將自己對可琁公司之1900萬元借
    款債權，供瑞信公司抵扣依變更後之契約應給付予可琁公司
    之出機款債務。蓋被告雖為瑞信公司實際負責人，惟自然人
    與法人之人格不同，瑞信公司之事務，非被告所能單獨決定
    ，尚須公司股東決議始得進行，尤其涉及瑞信公司在海外購
    買機台之契約、金流，依中華人民共和國外匯管制條例第12
    條規定，應以瑞信公司之外匯帳戶款項匯出予可琁公司，豈
    容許被告在台對原告之私人1,900萬元借款債權，扣抵瑞信
    公司購買機台價金。因此，原告可琁公司不得主張以依變更
    後契約對瑞信公司的出機款債權，與原告可琁公司應給付予
    被告楊基本之1,900萬元借款債務，相互為抵扣。
　㈢系爭本票係擔保被告對原告之1,900萬元借款債權。而原告未
    能舉證證明上開1,900萬元債權已用於扣抵瑞信公司應給付
    原告可璇公司之出機款債務而消滅。因此，系爭本票所擔保
    之原因借款債務仍存在，故系爭本票債務亦存在等語，資為
    抗辯。並聲明：原告之訴駁回。
三、兩造不爭執及爭執事項：
  ㈠不爭執事項（見本院卷第203至205頁）：
  1.系爭2張本票發票人處簽名為原告參人親簽，蓋印，系爭本
    票為真正。
  2.被告為系爭2張本票之執票人。兩造就系爭本票為直接前後
    手關係。
  3.原告陳曉鈞、曾柏綱為夫妻關係，共同經營原告可琁有限公
    司。
  4.兩造於110年1月11日就剩餘未還借款1,900萬元，簽立被證
    二借據（見本院卷第51至52頁）。原告曾柏綱並提供其所有
    坐落臺中市○○區○○○段000 地號（全部）、270 地號（權利
    範圍94/2520 ）、273 地號（全部）暨門牌號碼臺中市○○區
    ○○路○○巷000 弄0 ○0 號即同段112 建號建物（全部）設定
    第三順位抵押權予被告，作為還款擔保（見被證三，本院卷
    第53至69頁）。
  5.兩造於110年1月11日特別商議，請原告先交付發票人為原告
    陳曉鈞之支票三紙（分別為300萬、700萬、900萬）予被告
    ，因原告三人共同簽發同面額本票三紙（分別為300萬、700
    萬、900萬。其中兩張為本案系爭2張本票），上開三張支票
    因此作廢並交還原告陳曉鈞收回，有支票收回證明及本票三
    紙影本（見被證四，本院卷第71至72頁）。系爭本票之原因
    關係為被證二之借款關係（見本院卷第183頁）。
  6.被告楊基本與訴外人楊施木菜為夫妻關係。
  7.楊施木菜為訴外人瑞信公司之登記負責人。被告為瑞信公司
    實際負責人（見本院卷第179至180頁）。
  8.瑞信公司與可琁公司於109 年6 月20日簽訂兩份「CNC 機床
    暨物聯網買賣合約書」，合約編號為C-P200601A、C-P20060
    2A（即原證1之買賣合約書，下稱系爭買賣契約），約定由
    瑞信公司向可琁公司購買「CNC五軸加工中心機」6台、8台
    ，合計14台CNC五軸加工中心機，價格為美金77萬9,460元、
    103萬9,280元，總價為181萬8,740元，預計交貨出口時間為
    109年7月14日、109年8月11日。分批出貨，每批出貨至瑞信
    公司指定工廠，由原告可琁公司提供安裝服務。付款條件為
    ：合約簽訂後支付定金10％。商品出貨時，支付機款80％。驗
    機合格後，支付尾款10％。（見原證1，本院卷109至125頁、
    第139頁、第164至170頁）。
  9.原告可琁公司委由廠商鐿鑫公司（訴外人何文修所經營）生
    產「CNC 五軸加工中心機」20台。因鐿鑫公司無法順利生產
    ，經原告可琁公司於109年12月31日委由律師發函向鐿鑫公
    司解除買賣契約，有本院110年度訴字第1319號民事判決可
    資參照（見原證2，本院卷第127至135頁）。
 10.瑞信公司於110年9月25日以存證信函向原告可琁公司解除系
    爭買賣契約，原告可琁公司於110年9月29日收受該存證信函
    。（見原證13存證信函，第140頁、第163至170頁）
 11.瑞信公司向原告可琁公司提起返還訂金及加倍返還訂金訴訟
    （見原證3之起訴狀，本院卷第137至143頁）。
 12.依系爭契約書第6頁第6條第6項約定：「合約內容如需修改
    變更，需經雙方負責人（代表人）同意並共同修改」（見本
    院卷第114頁、第123頁）。
 13.原證九之手寫文書無任何人之署名（見本院卷第155頁）。
  ㈡爭執事項（見本院卷第205頁，為判決論述方便，於不影響要
    旨下，調整部分文字用語）：
  ⒈原告可琁公司與瑞信公司於110年間，有無共同議定將原契約
    約定內容之買賣標的（即總計14台之IMA-650中心機），變
    更為等值中心機設備（即QMP-30A中心機合計11台，VMX-102
    0A中心機1台），且共同商議將委請訴外人友嘉公司進行變
    更後契約內容中心機之生產？有無合意變更買賣標的、買賣
    價金、交貨日期及付款方式？原告可琁公司與瑞信公司間有
    無變更契約內容之協議存在？（見本院卷第93頁、101頁、
    第140頁、第180頁）
  ⒉原告可琁公司得否對瑞信公司主張依變更後之契約請求出機
    款債權？被告有無同意將自己對可琁公司之1900萬元借款債
    權讓與瑞信公司，供瑞信公司抵扣依變更後之契約應給付予
    可琁公司之出機款債務？原告可琁公司得否主張以依變更後
    契約對瑞信公司的出機款債權，與應給付予被告楊基本之1,
    900萬元借款債務，相互為抵銷或抵扣？（見本院卷第91頁
    、第101頁、第180至181頁）
  ⒊原告就系爭本票債務，是否因「1,900萬元借款債務（被證二
    ）經抵銷消滅」後，基於擔保上從屬性，而系爭本票債務不
    存在？（見本院卷第101頁）
四、本院之判斷：
  ㈠原告可琁公司與瑞信公司間並無達成變更契約內容之協議：
　  原告主張：原告可琁公司因鐿鑫公司無法順利生產瑞信公司
    所需五軸機，14台機台交機已遲延，故可琁公司與瑞信公司
    合意變更契約內容（包含買賣標的、付款條件），並提出原
    證5、原證9、原證8、原證10、原證4、原證14、原證11（為
    被證6之一部份）、原證7、原證6、原證12等證據為證。茲
    依本院調查證據之結果，依時間先後順序，論述如下：
　⒈原告可琁公司依109年6月20日所簽訂原契約約定內容之「買
    賣標的」（即總計14台之IMA-650五軸加工中心機），預定
    交貨出口時間，其中6台是109年7月14日、其中8台是109年8
    月11日等情，為原告所自承（見本院卷第87頁），並有原證
    1之系爭契約書可佐（見本院卷第113頁、第122頁），堪信
    為真。又原告可琁公司與瑞信公司簽訂原證1之系爭契約後
    ，委請訴外人鐿鑫公司生產上開14台五軸加工中心機，鐿鑫
    公司亦發包給奕達精機股份有限公司（下稱奕達公司）組裝
    。因鐿鑫公司資金調度及營運不善，無法順利生產約定機台
    等情，亦為原告所不爭執（見本院卷第89頁、第325頁）。
    因此，至110年2、3月時，上開14台機台（為奕達公司組裝
    ，簡稱奕達機台）之交機已嚴重遲延，應可認定。從而，被
    告抗辯：原告可琁公司為加速解決交機問題，始會找尋替代
    廠商即友嘉公司，提出由友嘉公司生產被告所需機台的替代
    方案等語（見本院卷第345頁），與常情相符，應屬可信。
　⒉原告可琁公司主張與瑞信公司就變更契約內容（買賣標的由1
    4台IMA-650，變更為QMP-30A11台，VMX-1020A1台；總價金
    一樣美金181萬8,740元；預定交貨出口日期由109年7、8月
    間，變更為110年8、9月間；付款方式由無借款充抵部分價
    金，變更為以1,900萬元借款抵扣瑞信公司其中37.3％價金債
    務）商妥後，為履行與瑞信公司變更後之契約內容，可琁公
    司於110年3月19日與友嘉公司簽訂原證12之契約，委請友嘉
    公司生產變更後契約之標的（即QMP-30A11台，VMX-1020A1
    台，共12台中心機）云云（見本院卷第87至91頁、第307頁
    、第327至328頁），並提出原證9、原證12之買賣契約為證
    （見本院卷第155頁、第161至162頁）。然查：
　⑴瑞信公司職員於110年2月25日僅係至友嘉公司參訪：　
　　原告主張瑞信公司職員謝佳潓、黃志珉、陳建誠於110年2月
    25日至友嘉公司，係為「確認」可琁公司與瑞信公司變更契
    約內容後，原告可琁公司應交付予瑞信公司之機器規格與數
    量（見本院卷第323至325頁），並舉友嘉公司111年5月2日
    民事陳報狀為證（見本院卷第264頁）。被告固不否認謝佳
    潓、黃志珉、陳建誠等三人於110年2月25日有至友嘉公司，
    惟抗辯：僅係參訪性質等語（見本院卷第343至344頁）。經
    查，本院審酌110年3月26日（原證4）瑞信公司職員謝佳潓
    （Jasmin）與原告曾柏綱之微信訊息，謝佳潓稱：「因為【
    上次是參觀友嘉】，還沒有確定跟FFG買，所以就沒有討論
    ，現在確定了，我們想要再去一次，也能和友嘉相關人員更
    瞭解一下，尤其是技術人員這部分」等語（見本院卷第145
    頁），應認瑞信公司職員謝佳潓等人於110年2月25日僅係至
    友嘉公司參訪之參觀性質，初步瞭解友嘉公司的生產狀況。
    從而，原告主張：瑞信公司已於110年2月25日前與可琁公司
    達成變更契約內容協議，瑞信公司職員於110年2月25日至友
    嘉公司係為確認原告可琁公司依變更契約內容應交付予瑞信
    公司之機器規格與數量云云（見本院卷第323至324頁），應
    非實在。
　⑵瑞信公司與原告可琁公司於110年3月15日並未達成變更契約
    內容協議：　
　①由110年3月15日原證8被告女兒楊雅真（Iris Yang）與詹雅
    婷律師之微信對話紀錄，可知原告陳曉鈞先提供「機台出機
    方案0315」pdf檔予楊雅真後；楊雅真傳送「可琁更改方案
    機器付款計畫.pdf」、一紙手寫資料（原證9照片檔）、「
    機台出機方案0315.pdf」予詹雅婷律師，並稱：「雅婷姐好
    ，可能又要麻煩妳統籌一下了」（見本院卷第153頁），足
    見被告女兒楊雅真並未表示被告或瑞信公司同意可琁公司更
    改方案機器付款計畫及機台出機方案，並未與可琁公司達成
    契約內容變更協議。被告女兒楊雅真僅係傳遞由原告陳曉鈞
    轉傳而來的訊息，並請詹雅婷律師統籌。
　②又由110年3月15日原證10詹雅婷律師（RSM-詹律師）與原告
    曾柏綱之微信對話紀錄（見本院卷第157頁），詹雅婷傳送
    原證9手寫檔案給原告曾柏綱後，稱：「這是傍晚和秀珍談
    的，她們的想法是這樣」，可知詹雅婷從被告女兒楊雅真收
    受資料後，傳送資料予原告曾柏綱，詹雅婷僅係統籌後居中
    聯繫的角色。
　③觀之110年3月15日原證5原告陳曉鈞與被告助理楊秀珍之訊息
    ，原告陳曉鈞傳送「機台出機方案0315.pdf」，稱：不好意
    思，晚提供了。友嘉說只能分二批，不然就要拆單。另外，
    尾款我這裡最多押30％，因為我對友嘉沒押尾款，所以沒辦
    法再多了，請見諒等語。被告個人助理楊秀珍於同日18時16
    分傳送原證9照片檔（見本院卷第147頁），而原證9照片檔
    最末記載：「如果第二方案可以，我方希望，第一批出貨2
    台+配件。第二批出貨9台+1台（一半機）+配件」等語，無
    證據顯示已獲原告答應，可認被告助理楊秀珍之提議，亦未
    經原告接受。
　④基上，可知雙方於110年3月15日有針對契約內容是否變更買
    賣標的、付款條件等內容，為磋商、討論，但原告可琁公司
    與瑞信公司並未達成契約內容變更之共識。
　⒊原告可琁公司與友嘉公司於110年3月19日簽約，尚難反推可
    琁公司已與瑞信公司達成變更後契約內容協議：
　⑴依原證14謝佳潓與原告陳曉鈞於110年3月26日之對話紀錄，
    瑞信公司職員謝佳潓詢問：你們和友嘉的合同談好了嗎？原
    告陳曉鈞回：友嘉已經合約用印了，驗收表部分他們會提供
    給我等語（見本院卷第333頁、第441頁），雖表示瑞信公司
    關心原告可琁公司是否已與友嘉公司簽約，然此係瑞信公司
    有考慮原告可琁公司提出由友嘉公司生產瑞信公司所需機台
    的替代方案，不代表瑞信公司與原告可琁公司已於110年3月
    15日間達成契約變更之共識，瑞信公司「要求」原告可琁公
    司與友嘉公司簽立合約。
　⑵雖原證12之客戶欄名稱記載瑞信公司、交貨日期記載：110年
    7月9日（見本院卷第161頁）。然而，並無證據佐證原告可
    琁公司有於110年7月9日前派人請瑞信公司前往點交驗收；
    且原告自承上開機台最終係出售予其他客戶（見本院卷第32
    9頁），故尚難以原證12之客戶名稱記載為瑞信公司，遽認
    瑞信公司已與原告可琁公司達成契約變更協議。　　
　⒋雖瑞信公司職員謝佳潓（Jasmin）於110年3月26日向原告曾
    柏綱稱：「因為上次是參觀友嘉，還沒有確定跟FFG買，所
    以就沒有討論，現在確定了，我們想要再去一次，也能和友
    嘉相關人員更瞭解一下，尤其是技術人員這部分」等語，原
    告曾柏綱回：「好的，我來安排，時間的部分，有什麼時候
    比較好嗎」等語，有原證4之對話紀錄可佐（見本院卷第145
    頁）；及於110年3月26日向原告陳曉鈞稱稱：今天星期五了
    耶，兆群這邊的時程表有排好了嗎？還有你們和友嘉的合同
    談好了嗎？我想要瞭解一下友嘉在驗收設備所附的點檢表格
    內容那些？」等語，有原證14對話紀錄可佐（見本院卷第33
    3頁、第441頁）。然而，原告自承：於因鐿鑫公司無法順利
    生產瑞信公司所需五軸機，14台機台交機已遲延，有提供三
    家替代製造廠商供瑞信公司選擇，其中一家即為友嘉公司（
    見本院卷第325頁）。因此，上開對話訊息，僅足以表示瑞
    信公司就其中一個替代方案（即由可琁公司委請友嘉公司生
    產QMP-30A中心機計11台，VMX-1020A中心機1台）確定有列
    入考慮。故因此詢問原告是否已與友嘉談定合同，及想進一
    步至友嘉公司瞭解，但終究非可認定瑞信公司已與可琁公司
    就契約內容變更達成共識。蓋友嘉公司的技術人員究竟能否
    生產出瑞信公司所需之五軸機，質量與精度是否能達到瑞信
    公司之要求，有無完成機台及提供維修保固之能力，均未能
    確知，瑞信公司在尚存疑慮之情況下，難認會與可琁公司達
    成契約內容變更，陷自己於更不利之地位。
　⒌⑴原告陳曉鈞於110年4月12日傳送「C-P210306A-瑞信合約書
    五軸機.pdf」、「C-P210307A瑞信合約書-五軸機.pdf」二
    個檔案（簡稱A版合約）給被告助理楊秀珍，並稱「另外請
    問協議書詹律師那邊準備好了嗎？」等語，楊秀珍僅回應：
    會儘速與原告陳曉鈞聯絡。⑵原告陳曉鈞於110年4月12日傳
    送「早安，請問合約內容有什麼問題需要修改嗎」等語給楊
    秀珍，楊秀珍並未回應，有被證6可佐（見本院卷第249頁）
    ，足認楊秀珍、被告於110年4月間並未代表瑞信公司與可琁
    公司簽立契約內容變更協議。
　⒍原告曾柏綱於110年5月19日傳送「附件三-可琁安機確認書.p
    df」、「C-P210306C瑞信合約書-五軸機.pdf」、「C-P2103
    07C瑞信合約書-五軸機.pdf」（簡稱C版合約）、「附件二-
    可琁專用出廠檢驗表.pdf」等四個檔案給瑞信公司職員謝佳
    潓，有原證15可佐（見本院卷第319頁）。然而，依原告陳
    曉鈞於110年7月30日傳送「楊姐，請問友嘉合約你們都審閱
    完了嗎？什麼時候可以簽約？」給楊秀珍，楊秀珍並未回應
    ，有被證6之對話訊息可佐（見本院卷第249頁），可認楊秀
    珍、被告於110年5月間，並未代表瑞信公司與可琁公司簽立
    契約內容變更協議（見本院卷第89頁）。況且，原告可琁公
    司復未能提出上開合約（A版合約及C版合約）已經瑞信公司
    同意簽署之證據，尚難認已達成契約變更協議。
　⒎原告可琁公司雖稱：原告可琁公司請友嘉公司將約定交付之1
    2台機台直接出貨給瑞信公司，然友嘉公司完成機台後，原
    告可琁公司屢屢請求瑞信公司點交驗收，於110年7月30日有
    請求瑞信公司派人點交驗收，瑞信公司一再拒絕云云（見本
    院卷第327至329頁）。然而：（1）觀之原證16友嘉公司職
    員洪淑琴EMAIL給原告曾柏綱之信件截圖，友嘉公司職員稱
    ：「瑞信案12台。QMP-23，11台。VMX-1020，1台）。QMP23
    鑄件尚未加工完成，尤其是鞍座預計7月中旬以後才有，此
    批機台目標7月30日完成」等語（見本院卷第321頁），可知
    110年7月30日僅係友嘉公司預定目標，尚難以此認定友嘉公
    司於斯時已完成上開12台機台。（2）其次，由原告陳曉鈞
    於110年8月19日傳送「機台（應為友嘉機台）照片」，稱楊
    姐，昨天我有去友嘉，目前的進度已經要安裝客制化的部分
    了，因為我們的合約還沒有簽完成，我已經請友嘉先暫緩安
    裝了」、「合約的部分就在麻煩你盡快，讓友嘉可以繼續組
    裝，謝謝」等語（見被證6，本院卷第251頁），亦可佐證原
    告可琁公司所稱：於110年7月30日有請求瑞信公司派人點交
    驗收乙情，並非實在。
　⒏原告主張友嘉公司就被告所需12台機台於110年7月30日已生
    產完畢，達到可供瑞信公司驗收之程度；可琁公司於110年8
    月19日通知瑞信公司前往擺放機械之地點驗收取貨等語（見
    本院卷第97頁、第101頁、第315頁），並舉原證16EMAIL信
    件、原證6之對話訊息為證，然查：
　⑴觀之原告陳曉鈞（Jean）①於110年8月10日傳送「楊姐，請問
    之前說的協議書，詹律師是否已準備好？謝謝」等語給被告
    助理楊秀珍，楊秀珍於同日回覆稱：「曉鈞，協議書詹律師
    沒準備，可以麻煩妳寫給我嗎？」（見被證6，本院卷第249
    頁）；②於110年8月12日傳送「C-P210306C瑞信合約書-五軸
    機.pdf」、「C-P210307C瑞信合約書-五軸機.pdf」（簡稱C
    版合約）、「附件二-可琁專用出廠檢驗表.pdf」、「附件
    三-...認書.pdf」、「協議書」等五個檔案給被告助理楊秀
    珍，並稱：「協議書的部分，詹律師也忙，不好意思在麻煩
    她，所以Anson（即原告曾柏綱）就自己寫了」，未見楊秀
    珍回覆（見原證11，本院卷第159頁。見被證6，本院卷第24
    9至251頁）；③於110年8月17日傳送「楊姐，請問協議書的
    內容還有什麼問題嗎？」等語給被告助理楊秀珍，楊秀珍回
    覆有補充內容，並傳送「協議書-2...17」pdf；原告陳曉鈞
    回覆：「楊姐，在麻煩妳有空打個電話給我...」，再傳送
    「協議書-2..1.1docx」WORD檔。（見被證6，本院卷第251
    頁）；④於110年8月19日傳送「機台（應為友嘉機台）照片
    」，稱楊姐，昨天我有去友嘉，目前的進度已經要安裝客制
    化的部分了，因為我們的合約還沒有簽完成，我已經請友嘉
    先暫緩安裝了」、「合約的部分就在麻煩你盡快，讓友嘉可
    以繼續組裝，謝謝」；楊秀珍回覆：「收到，但不好意思，
    我們不鏽鋼廢料今天又跌價，所以比較忙，楊先生今天也沒
    來公司，下午我會跟楊先生報告，謝謝」等語（見被證6，
    本院卷第251頁）。
　⑵由上證據可知，原告陳曉鈞與被告助理楊秀珍於110年8月間
    再次商討付款條件，而負責統籌的詹雅婷亦未準備協議內容
    ，始由原告陳曉鈞提出由原告曾柏綱撰擬的協議書。然原告
    陳曉鈞亦於110年8月19日自承可琁公司與瑞信公司的變更合
    約還沒有簽完成，足認雙方並未達成共識去簽訂變更契約內
    容協議書。
　⑶再者，觀諸原證6瑞信公司職員謝佳潓於110年9月10日與原告
    曾柏綱之對話訊息，僅是陳稱：110年8月19日收到原告曾柏
    綱提供的照片（見本院卷第149頁），至多僅能認原告曾柏
    綱於110年8月19日有提供友嘉生產機台的照片檔給謝佳潓，
    尚難認機台已於110年7月30日生產完畢及可琁公司有通知瑞
    信公司於110年8月19日前往擺放機械之地點驗收取貨。
　⑷基上，原告主張已通知瑞信公司派員驗收，被告拒絕驗收云
    云，並非可採。　
　⒐再觀之原證6瑞信公司職員謝佳潓110年9月10日與原告曾柏綱
    之訊息（見本院卷第149頁）　，對照原證7友嘉公司人員梁
    恕於110年9月10日與原告曾柏綱之對話訊息（見本院卷第15
    1頁），可知瑞信公司職員謝佳潓於110年9月間先電聯友嘉
    公司職員梁恕（梁課長），欲「了解」友嘉公司生產機器的
    進度與狀況，希望瞭解問題點（見本院卷第151頁），目的
    應是瞭解原告可琁公司所提之替代方案是否確實可行，非可
    認瑞信公司已與可琁公司達成契約內容變更協議。且由原告
    陳曉鈞（Jean）於110年9月17日傳送「楊姐，請問貴公司是
    否還有要簽後續的合約？」、「如果你們沒有要機台，請直
    接告訴我，謝謝。」等語給被告助理楊秀珍；楊秀珍則回覆
    ：「楊先生說了，可琁引發的問題都沒解決要簽什麼（楊先
    生最生氣的是引來公家單位的事）楊先生已委託詹律師想辦
    法看怎麼善後。後面的問題要問詹律師。」等語（見被證6
    ，本院卷第253頁），足認被告或瑞信公司與原告可琁公司
    並未達成共識去簽訂合約內容變更協議書。
　⒑綜上，瑞信公司與可琁公司間就20台CNC五軸加工中心機專案
    中第一批6台（下稱兆群機台），原應於109年5月7日交機，
    原告可琁公司遲至109年6月24日始交機予瑞信公司；後續14
    台機台（奕達精機公司為鐿鑫公司委託組裝中心機之廠商，
    見本院卷第344頁，下稱奕達機台），預定交貨出口時間，
    其中6台是109年7月14日、其中8台是109年8月11日，到110
    年2、3月時，上開14台機台之交機已嚴重遲延，瑞信公司未
    能確認友嘉公司生產機台之能力得否達到瑞信公司品管要求
    ，應不可能會以口頭方式與可旋公司達成由可琁公司購買友
    嘉機台來取代原先14台奕達機台；且兩公司法代亦未同意簽
    立任何契約變更書面，與系爭契約書第6頁第6條第6項約定
    ：「合約內容如需修改變更，需經雙方負責人（代表人）同
    意並共同修改」等語（見本院卷第114頁、第123頁）不符，
    難認原告可琁公司與瑞信公司有契約變更協議。
　㈡原告可琁公司不得對瑞信公司主張依變更後之契約請求出機
    款債權。被告亦未同意將自己對可琁公司之1,900萬元借款
    債權讓與瑞信公司，供瑞信公司抵扣依變更後之契約應給付
    予可琁公司之買賣價金債務。
　⒈原告可琁公司不得對瑞信公司主張依變更後之契約請求契約
    出機款債權：
　　承前所述，原告可琁公司與瑞信公司於110年間，並未達成
    將原契約約定內容之「買賣標的」（即總計14台之IMA-650
    中心機），變更為等值中心機設備（即QMP-30A中心機合計1
    1台，VMX-1020A中心機1台）之合意共識，亦無因此變更交
    貨日期及付款方式。原告可琁公司與瑞信公司間無所謂變更
    後之契約存在。再者，原告可璇公司亦未將商品出貨予瑞信
    公司，不可能請求所謂出機款債權。從而，原告可琁公司自
    不得對瑞信公司主張依變更後之契約請求出機款債權。
　⒉被告亦未同意將自己對原告可琁公司之1,900萬元借款債權讓
    與瑞信公司，供瑞信公司抵扣依變更後之契約應給付予原告
    可琁公司之出機款債務：
　⑴觀諸原證9照片檔前段內容為：機台總金額=11台x15萬3,530
    （按：美金）+1台x12萬9,910（按：美金）=US181萬8,740
    。US$181萬8,740。瑞信已付10％，US$18萬1874。借款NT$19
    00萬元。目前匯率大約28=約US67萬8,571（占12機台總價37
    .30％）。假設出機款付60％=US$109萬1,244。10％+37.3％+60％
    =107.30％=US $195萬1,689  US $181萬8,740，多付$13萬2,
    949等語，此為被告助理楊秀珍照原告曾柏綱之內容所寫下
    。而原告曾柏綱的大意為：針對變更後12台機台（QMP-30A
    中心機11台、VMX-1020A中心機1台），瑞信公司應給付可琁
    公司美金181萬8,740元，瑞信公司已給付總價1成之美金18
    萬1,874元，再用被證二之新臺幣1,900萬元借款，經換算匯
    率後，扣抵美金67萬8,571元，扣抵37.3％，可琁公司出機後
    ，瑞信公司應給付60％之價金。尾款為10％（見本院卷第91頁
    ）。惟經楊秀珍按此付款方式計算後，多付美金13萬2,949
    元，故回應：「上列付款方案,我方無法接受」等語，足認
    被告並未接受原告曾柏綱之提議。
　⑵原證9照片檔中後段內容為：我方提議下列方案:US181萬8740
    元，瑞信已付10％=US18萬1874.借款NT$1900萬=約US67萬8,5
    71=約37.30％。假設出機款付40％=US$72萬7,496。10％+37.3％
    +40％=87.30％，與原始的付款方式:10％+出機款80％=90％最接
    近，比例差不多一樣。如果第二方案可以，我方希望：第一
    批出貨2台+配件，第二批出貨9台+1台（1半機）+配件等語
    ，此為被告助理楊秀珍提出的方案，大意為：針對原告所稱
    瑞信公司就12台機台應給付可琁公司美金181萬8,740元，瑞
    信公司已給付10％相當於18萬1,874元，再用被證二借款扣抵
    其中美金67萬8,571元，扣抵37.3％，原告出機後，瑞信公司
    只需支付40％價金，尾款為30％。原告出機後合計支付87.30％
    ，與原證1之原合約付款比例「合約簽訂後支付定金10％。商
    品出貨時，支付機款80％，原告出機後合計支付90％」等情（
    見本院卷第113頁、第122頁），最為接近。但依卷內證據資
    料，被告所提方案「以借款扣抵其中37.3％價金，於可琁公
    司出機後，由瑞信公司給付總價40％的出機款。第一批出貨2
    台+配件、第二批出貨9台+1台（1半機）+配件」，也未能獲
    得原告的同意，此有被證6之訊息可佐（見本院卷第251至25
    3頁）　。
　⑶基上，原證9照片檔之內容，僅為雙方磋商、討論之過程，最
    終未能達成變更買賣標的「由14台IMA-650中心機變更為QMP
    -30A中心機11台、VMX-1020A中心機1台」及變更付款條件「
    以被證二之借款扣抵其中37.3％價金，於可琁公司出機後，
    由瑞信公司給付總價40％的出機款」之共識。依現有證據，
    尚難認被告有同意將自己對可琁公司之1,900萬元借款債權
    讓與瑞信公司，並由瑞信公司用於扣抵「原告所稱瑞信公司
    應給付原告可琁公司（QMP-30A中心機11台、VMX-1020A中心
    機1台）」的債務。
　⑷再者，由原告陳曉鈞於於110年8月17日傳送「協議書-2..1.1
    docx」WORD檔（見被證6，本院卷第251頁左下方照片）及該
    WORD檔之內容（見本院卷第255至257頁），可知原告方擬定
    之協議書內容第4、5、6點，全部出機款或尾款仍係由瑞信
    公司直接給付原告可琁公司，待原告可琁公司收到瑞信公司
    尾款後，再償還給被告，並無存在被告將借款與瑞信公司出
    機款或尾款直接扣抵之約定。
　⒊綜上，原告可琁公司不得主張以依變更後契約對瑞信公司的
    出機款債權，與應給付予被告楊基本之1,900萬元借款債務
    ，相互為抵扣。從而，被證二之1,900萬元之借款債務，並
    未如原告所稱經抵銷或抵扣而不存在。　
  ㈢原告就系爭本票債務，因原因借款債務仍存在，故系爭本票
    債務亦存在：
　　系爭本票之原因關係為被證二之1900萬元之借款債務，為兩
    造所不爭執（見不爭執事項5.）。而被證二之1,900萬元之
    借款債務，並未如原告所稱經抵銷或抵扣而不存在（見本院
    卷第101至102頁）。因此，系爭本票之原因關係仍屬存在。
    從而，原告主張系爭本票原因關係不存在為由，訴請確認系
    爭本票債權不存在，即屬無據。
五、綜上所述，原告訴請確認被告所持有系爭本票債權不存在，
    為無理由，應予駁回。
六、至於原告聲請傳喚證人楊秀珍、楊雅真、詹雅婷，及聲請對
    原告曾柏綱為當事人訊問（見本院卷第183頁），因本件為
    判決基礎之事實已臻明瞭，認無傳喚之必要，特此敘明。本
    件兩造其餘攻擊防禦方法及舉證，亦核與判決無影響，爰不
    另一一論述，併此敘明。
七、訴訟費用負擔之依據：民事訴訟法第78條。
中　　華　　民　　國　　111 　年　　7 　　月　　29　　日
                      臺灣臺中地方法院豐原簡易庭
                                  法　官　高士傑
以上正本係照原本作成。
如不服本判決，應於送達後20日內，向本院提出上訴狀並表明上
訴理由，如於本判決宣示後送達前提起上訴者，應於判決送達後
20日內補提上訴理由書（須附繕本）。如委任律師提起上訴者，
應一併繳納上訴審裁判費。
中　　華　　民　　國　　111 　年　　7 　　月　　29　　日
                                  書記官　蔡伸蔚
本票附表：至清償日止利息按週年利率百分之六計算    110年度司票字第006443號   編號 發票日 票面金額 到期日 利息起算日 票據號碼 備考   （新臺幣）     001 110年1月11日 7,000,000元 未記載 110年1月12日 CH270255  002 110年1月11日 9,000,000元 未記載 110年1月12日 CH270257